臺灣高等法院刑事判決　　　　　　　　　　　　　九十三年度上訴字第一七七三號
　　上　訴　人　臺灣臺北地方法院檢察署檢察官
　　上　訴　人
　　即　被　告　丙○○
　　選任辯護人　莊柏林律師
　　上　訴　人
　　即　被　告　丁○○
　　選任辯護人　王玉如律師
　　　　　　　　賴浩敏律師
　　　　　　　　林峻立律師
　　被　　　告　乙○○
　　選任辯護人　楊商江律師
　　被　　　告　甲○○
右列上訴人因被告等違反貪污治罪條例等案件，不服臺灣臺北地方法院九十一年度訴
字第九○一號，中華民國九十三年五月二十五日第一審判決（起訴案號：臺灣臺北地
方法院檢察署九十一年度偵字第五三五八號、第五三六九號、第六五五八號、第一○
三五三號）提起上訴，本院判決如左：
    主  文
原判決撤銷。
丙○○、甲○○共同行使從事業務之人，明知為不實之事項，而登載於其業務上作成
之文書，足以生損害於公眾及他人，丙○○處有期徒刑捌月。甲○○處有期徒刑參月
，如易科罰金，以參佰元折算壹日，緩刑貳年。
丁○○、乙○○共同非依據法令從事公務之人員，亦非受公務機關委託承辦公務之人
，對於受公務機關委託承辦公務之人，關於違背職務之行為，行求賄賂，丁○○處有
期徒刑壹年陸月，褫奪公權壹年。乙○○處有期徒刑壹年貳月，褫奪公權壹年。
   事  實
一、緣教育部為選拔及培訓我國中等學校學生參加「
    物奧林匹亞競賽」【下稱生物奧賽，為一國際性生物智能競賽，我國於
    九八年取得會籍後，即自
    十八年三月二十六日修定「中等學校學生參加國際數理學科奧林匹亞競賽保送升
    學實施要點」，其中第三點規定，高級中學學校學生代表我國參加國際數理學科
    奧林匹亞競賽（係指國際數學、物理、化學、生物、資訊奧林匹亞競賽及亞太數
    學、亞洲物理奧林匹亞競賽），獲得國際數學、物理、化學、生物、資訊奧林匹
    亞競賽金牌獎、銀牌獎者，得依其志願申請保送大學任一學系就讀。獲得上開競
    賽銅牌獎、榮譽獎者，得依其志願申請保送大學數、理、工程各相關學系。獲得
    該競賽選訓決賽代表完成結訓者，得申請保送各本科系。】，將該等公務依政府
    採購法第二十二條第一項第二款規定採限制性招標方式（於民國八十九年十一月
    二日決標），於八十九年十二月十五日與國立臺灣師範大學（下稱臺師大）簽訂
    「教育部委託辦理二００一年第十二屆國際生物奧林匹亞競賽參賽計畫合約書」
    【計畫期間追溯自八十九年八月一日起至九十年八月三十一日止，預計分為籌備
    與研討、初試（筆試）錄取前二百名、複試（筆試）錄取前三十名、選拔營與決
    賽（正取四名）及國手培訓等五階段。】，並由臺師大生物學系教授丙○○擔任
    工作計畫主持人兼指導委員會委員與工作委員會總召集人，丙○○因此為受教育
    部委託承辦上開第十二屆生物奧賽國手選拔及培訓公務之人，其並聘請輔仁大學
    資訊工程學系畢業之有資訊工程專長之甲○○為該生物奧賽參賽計畫之助理，旋
    訂八十九年十二月十六日為生物奧賽初試時間，開放與具中華民國國籍之高中在
    學學生報名（報名截止日為八十九年十一月二十日）。丁○○自七十二年八月起
    擔任臺北市立建國高級中學（下稱建中）生物科教師，並兼任第十二屆生物奧賽
    參賽計畫工作委員會高中生物教師輔導群之成員，任務為研究試題、協訓、輔導
    及編纂教材，其因曾在臺師大上過丙○○的課，因而與丙○○結識。乙○○為「
    實力克診所」開業醫師，其子Ａ００於八十八年九月保送至建中就讀，由丁○○
    擔任生物科教師，其因而與丁○○及丁○○妻子湯陳女英熟識。
二、丁○○之妻子湯陳女英因所召集之互助會於八十七年初至八十八年間止陸續有四
    個死會會員不繳交會款，為墊付每月新臺幣（下同）二十餘萬之會款，遂以丁○○妻子之身分，向學生家長乙○○為無息之消費借貸，先於八十九年八月二十八
    日借款二十萬元，於同年九月二十七日還款後，復於同年十月二十三日再借款二
    十萬元（以上二筆借款均匯入湯陳女英花蓮區中小企業銀行埔墘分行帳號：00
    000000000支票存款帳戶內），僅償還五萬元，又於同年十一月三十日
    借款三十萬元（係以乙○○簽發之支票兌現後，匯入湯陳女英前開帳戶內。），
    於得知乙○○之子Ａ００報考前開生物奧賽，並於同年十二月十六日星期六參加
    初試後，為求日後無息借款之便利，遂囑由丁○○出面向乙○○遊說將介紹生物
    奧賽工作計畫主持人丙○○與之認識，並以聚餐之名義邀約丙○○，八十九年十
    二月二十二日（起訴書誤載為八十九年十二月初）星期五下午，即由不知情之乙○○胞弟陳家文及保全兼司機何紹民駕車搭載丁○○至師大分部接丙○○，同至
    臺北市○○○路有女陪侍之「黑美人酒家」飲宴，乙○○因看診之故，稍後方與
    診所經理楊桐洋及友人宋慧根共至「黑美人酒家」飲宴，由丁○○向丙○○介紹
    乙○○為「陳博士」，係該次飲宴作東之人，丙○○嗣欲帶藝名「天心」之陪侍
    均未談及關於生物奧賽之相關事宜。丙○○於乙○○上洗手間之時，自行帶同「
    月世界大酒家」年籍姓名不詳花名「翡翠」之陪侍女子出場，並赴臺北市○○○
    路「好地方客棧」進行性交易，乙○○因丙○○在席間未曾與之交談，竟自行帶
    陪侍女子出場為性交易，包括飲宴、女子出場及性交易等所有費用均由其支付【
    「黑美人大酒家」花費約新臺幣（下同）二萬八千餘元、「月世界大酒家」花費
    約二萬餘元，性交易費用為八千元。】，感覺不受尊重，於查明丙○○與「翡翠
    」所在地後，隨即趕至「好地方客棧」，見丙○○性交易完畢正欲離去，乃至房
    間內收集丙○○性行為後之擦拭衛生紙糰（內有使用過之保險套一只及保險套外
    包裝紙一張），以作為丙○○涉有性交易之證據。
三、前開第十二屆生物奧賽初試答案卡於八十九年十二月十六日初試後，即回收送交
    位於臺中市○○路二十一號之大同資訊企業股份有限公司（下稱大同資訊公司）
    為電腦之閱卷及成績、名次之統計，該公司電閱組廖美雲於閱卷完畢後，於八十
    九年十二月二十二日星期五中午十二時十八分許將所有考生成績及排序以電子檔
    之方式Ｅ─ＭＡＩＬ至生物奧賽工作計畫主持人丙○○之電子信箱（帳號：
    t43009@c c.ntnu.edu.tw）內，並由助理甲○○在丙○○位於臺師大生物學系研
    究室內負責辦理後續初試成績公告等事宜。丁○○於八十九年十二月二十二日星
    期五晚上參與飲宴之後，因得知初試成績已閱畢，即於不詳時日去電甲○○欲查
    包括Ａ００等多名特定考生之成績，惟因成績尚未正式公告，遂遭甲○○拒絕，
    惟經丙○○指示甲○○可將成績告知丁○○，甲○○便於丁○○再度去電時告知
    Ａ００之初試成績為六十八．八分，名次為一五四六名。丁○○於八十九年十二
    月二十五日星期一左右告知乙○○其子Ａ００無法進入前二百名內，致無參與生
    物奧賽複試之資格，便表示可以捐款十萬元與丙○○作為研究經費之名義，來使
    Ａ００取得初試錄取之資格，且將其親筆書寫內載「曾2933─68756─214．0935
    ─809─346．古亭站下8：30pm、0918─475─503．何」及內載考試號碼「
    2.24.21×.31.17.12716 Ａ００」之紙片交與乙○○。乙○○因愛子心切，竟不
    顧其子之志趣及能力，為使其子能取得參加生物奧賽複試之資格，以便日後可以
    獲得選訓決賽代表之資格，對其子將來可以申請保送大學各科系有莫大之幫助，
    便以手中握有上開丙○○涉及性交易之證據，要求身為建中教師卻參與不當飲宴
    及與其有借貸關係之丁○○以此要脅丙○○，使其子能通過生物奧賽之初試，丁○○無奈只好聽任乙○○之指示，與乙○○共同基於唆使丙○○違背職務竄改成
    績而行求賄賂之犯意聯絡，由丁○○負責邀約丙○○見面，而湯陳女英（未據偵
    辦）因無力償還前開積欠乙○○之借款，又為求日後向乙○○借款之順遂，亦與
    丁○○共同基於唆使丙○○違背職務竄改成績而行求賄賂之犯意聯絡，由丁○○
    以商談如何解決前開性醜聞之名義，邀約丙○○於八十九年十二月二十五日星期
    一晚上六、七時至臺師大校本部對面之撒丁尼亞（起訴書誤載為「薩」丁尼亞）
    西餐廳見面，同日傍晚，在古亭站前，經乙○○指示無犯罪故意之何紹民及陳家
    文開車攜帶交付一隻烤火雞及一裝有十萬元現金之牛皮紙袋與丁○○及湯陳女英
    夫婦，丁○○夫婦收受後，即進入餐廳與丙○○會合，丁○○即依乙○○之指示
    告知：「乙○○希望他兒子能入選奧林匹亞」、「乙○○不是要錢，而是要他兒
    子能入選生物奧林匹亞」等語，湯陳女英亦稱：「如果性招待的事情被你太太知
    道，可能會影響你的家庭」等語，希望丙○○能以竄改初試成績之方式幫助陳宗
    佑入選該競賽，丁○○並於餐後在撒丁尼亞餐廳走廊將前開牛皮紙袋及烤火雞交
    與丙○○，並表示係乙○○要捐給丙○○作為研究經費之用，惟丙○○堅拒收受
    前開牛皮紙袋及烤火雞，告稱：「不要碰到我手，如果他有潛力的話，我會幫他
    如何準備該競賽。」等語。丙○○雖拒絕收受該賄賂，然慮及其身分及名譽，若
    不幫Ａ００竄改成績，前開「性醜聞」恐被揭發，遂決意為乙○○之子Ａ００竄
    改成績，使其能參加複試。丁○○期約賄賂未果後，於當晚將前開裝有十萬元現
    金之牛皮紙袋及烤火雞一隻均歸還與乙○○。湯陳女英隨即於翌日（八十九年十
    二月二十六日）至實力克診所，以Ａ００可進入複試為由，向乙○○借款四十萬
    元，乙○○因半信半疑，僅同意借款二十萬五千元（款項同係匯入湯陳女英前開
    花蓮區中小企業銀行埔墘分行帳戶內）。
四、嗣生物奧賽初試成績因部分答案更動，大同資訊公司重新電腦閱卷後，將所有考
    生成績排序再以電子檔之方式Ｅ─ＭＡＩＬ至丙○○之電子信箱內，Ａ００之成
    績則更動為七十三．六分，名次為一四一八名，仍未達前二百名之參加複試之標
    準。丙○○於前開撒丁尼亞餐會後，即在其臺師大生物學系研究室內指示其助理
    甲○○竄改Ａ００之初試成績，甲○○起初拒絕配合，但在丙○○要求下遂應允
    之，明知渠等為從事該初試成績公告業務之人，考生Ａ００之初試（筆試）成績
    未達錄取複試二百名以內之標準，竟與丙○○共同基於登載不實事項於業務上作
    成文書之犯意聯絡，由甲○○依丙○○之指示，於八十九年十二月二十六日至同
    年月二十九日間之某時，在上址研究室內，將渠等業務上所掌之成績電子檔文書
    考生Ａ００之成績竄改成與原第二百名考生相同之成績，即「一００．四分」，
    使Ａ００與考生Ｆ００並列第二百名，接續列印成錄取前二百零一名考生之不實
    「2001國際生物奧林匹亞競賽國手選拔初試錄取名單」之業務上文書，續據以製
    作不實「2001國際生物奧林匹亞競賽國手選拔初試考生成績分布表」之業務上文
    書，於八十九年十二月三十日提交在臺師大生物學系會議室舉辦之第十二屆生物
    奧賽第三次工作委員會議議決，經決議通過後，於九十年一月九日將此不實之「
    二００一年國際生物奧林匹亞競賽國手選拔初試錄取名單」業務上文書公布於臺
    師大生物系網站生物奧林匹亞競賽網頁上 （http:/www.ntnu.cdu.tw/bio/.初試
    成績上網 htm），使不具參加複試資格之考生Ａ００得以參加複試，足以生損害
    於原初試錄取之二百名考生參加複試進入決賽代表完成結訓者，得申請保送大學
    各本科系就讀之公平性及教育部對生物奧賽選拔國手之正確性。湯陳女英得知初
    試成績公布後，復於九十年一月十四日再向乙○○借款二十五萬元（款項同係匯
    入湯陳女英前開花蓮區中小企業銀行埔墘分行帳戶內），計積欠乙○○七十五萬
    五千元之借款。嗣因Ａ００考量自己能力無法進入前四名而成為國手，遂未參加
    於九十年二月二十四日舉辦之第十二屆生物奧賽複試，乙○○於大費周章及無息
    出借丁○○夫婦借款之後，僅取得其子初試二百名及格證書，認對其子日後保送
    升學一事並無直接幫助，迄至九十一年一月間丙○○擔任高雄縣政府教育局局長
    之後，便於九十一年三月間偕同立法委員李慶安，公布丙○○涉及性醜聞之保險
    套、錄音帶與丁○○夫婦借款之支票、借據等影本及丁○○手寫之上開紙片二張
    ，向媒體揭發本案，始查悉全情。
五、案經臺灣高雄地方法院檢察署剪報簽分後由檢察官自動檢舉，呈請臺灣高等法院
    檢察署核令移轉，並指揮法務部調查局臺北市調查處暨教育部移請臺灣臺北地方
    法院檢察署檢察官偵查起訴。
    理  由
壹、認定事實：
一、被告於原審及本院審理中所為之陳述及辯解：
  (一)、訊據被告丙○○坦承有上揭性交易及與被告丁○○、湯陳女英在撒丁尼亞餐廳
      會面，由被告丁○○轉知被告乙○○希望Ａ００入選生物奧賽選手之意，並轉
      交十萬元及烤火雞一隻，為其所拒後，因恐性交易醜聞為被告乙○○披露，遂
      決意竄改考生Ａ００初試成績等情事；惟否認有何犯意及犯行，辨稱：生物奧
      賽是教育部與臺師大依政府採購法訂定契約，屬於私經濟行為，非依法行使公
      權力之行為，與公務無關。我並不具公務員身分，所為初試錄取名單並非公文
      書。且我身為工作計畫之主持人，對於選手入選有裁量權，而Ａ００在校生物
      科成績優異且其曾有參加國際科展之經歷，基於為國舉才之目的，應可允其參
      加複賽，才列其為複賽候選人，並無登載不實之情事，亦無生損害於任何考生
      等語。
  (二)、訊據被告丁○○坦承其妻湯陳女英與被告乙○○間有借款之往來、有共赴酒家
      飲宴及相約被告丙○○在撒丁尼亞餐廳見面，並受被告乙○○之指示，轉交一
      隻烤火雞及一牛皮紙袋與被告丙○○，當場為被告丙○○所拒等情事；然否認
      有何犯罪之故意及犯行，辯稱：我因被告乙○○希望與被告丙○○交朋友並幫
      忙訓練其子Ａ００，所以才與被告丙○○相約在撒丁尼亞餐廳見面，並轉送上
      揭物品，但當時確實不知牛皮紙袋內裝有現金，沒有行賄的意思，直到隨同陳
      家文及何紹民前往月世界大酒家後，見被告乙○○拆開該牛皮紙袋付賬，才知
      裡面裝的是錢。又政府機關辦理採購之行為，應屬私經濟行政之行政輔助行為
      ，殊與公權力之行使無涉，受任人並不因而享有公法上之權力，自非受公務機
      關委託承辦公務之人，被告丙○○僅係執行臺師大與教育部間私經濟行為之民
      事上委任契約之人，並未享有公法上之權力，自非受公務機關委託承辦公務之
      人。而參加競賽學生於獲獎後之保送升學事宜與上揭臺師大得標承辦「二００
      一年第十二屆國際生物奧林匹亞競賽」之參賽者國手選拔、培訓等工作，二者
      乃屬不同事項，亦與被告丙○○受任處理之事宜無涉，非可據此推論被告丙○○為受委託行使公權力之人。況我僅係轉交者，該轉交行為非可直接評價為行
      賄行為，亦非可直接認定有何行賄之意圖。證人陳家文、何紹民、李淑靜等人
      之證詞非得確信為真實，當不得採為認定犯罪事實之基礎，而除共同被告不利
      於己之供述外，並未見檢察官提出其他足以證明共同被告犯罪之相關具有真實
      性之補強證據，自無從遽指我有與被告丙○○、乙○○、甲○○間有共同竄改
      成績之犯意聯絡及行為分擔。
  (三)、訊據被告乙○○坦承與湯陳女英間有借款之往來，有招待丙○○等人在上開酒
      家飲宴、蒐集被告丙○○性交易後之保險套證據、同意被告丁○○之提議將十
      萬元現金以捐贈研究經費名義交與被告丙○○及知情其子生物奧賽初試成績遭
      竄改等情事；惟亦否認有何犯罪故意及犯行，辯稱：我想與被告丙○○作朋友
      ，所以將原本計畫捐給建中購置顯微鏡之經費改捐給臺師大，並未要求被告丙○○讓其子Ａ００通過初試。況我兒子Ａ００為美國籍，並無中華民國之國籍
      ，實應無參加生物奧賽國手選拔之資格，Ａ００參加初試完全係被告丁○○幫
      學生統一報名，且當時Ａ００尚準備參加科展，無論時間、地點、能力、代表
      權、經濟及在經驗法則上皆有衝突，無法同時負荷，根本未有參加複試之念頭
      ，我之所以同意被告丁○○提議送研究經費給被告丙○○，是想看看他們能弄
      出什麼把戲，絕無行賄之意圖。送禮固為事實，但不知這就是行賄。借錢給湯
      陳女英，是看她可憐，我時常捐助款項給他人，這點錢不算什麼等語。
  (四)、訊據被告甲○○對於其受被告丙○○指示，竄改考生Ａ００成績之事實，固坦
      承不諱，惟辯稱：我是師範大學生物系年一聘之助理，屬於聘雇人員，並不具
      有公務員之身分等語。
二、關於本案證據之證據能力之說明：
  (一)、被告丁○○九十一年三月十九日法務部調查局臺北市調查處調查筆錄：
　  1.按被告之自白，非出於強暴、脅迫、利誘、詐欺、疲勞訊問、違法羈押或其他
      不正之方法，且與事實相符者，得為證據，刑事訴訟法第一百五十六條第一項
      定有明文。
    2.被告丁○○及其選任辯護人於原審準備程序時對於被告丁○○上開調查筆錄，
      關於不利於己之供述部分，認係出於訊問人員詐欺、脅迫及疲勞訊問所得，經
      原審當庭請檢察官補正該次訊問調查之錄影帶，於九十二年六月二十三日先行
      勘驗、再於九十二年七月二十五日當庭播放勘驗及於同年八月七日再行勘驗結
      果（詳見原審勘驗筆錄三份），認上揭調查筆錄無法認定係以脅迫、詐欺、疲
      勞訊問等不正方法取得，具有證據能力。而被告丁○○及其選任辯護人於本院
      審理中，對於上開原審勘驗筆錄及勘驗之結果，亦均表示無意見，則上開調查
      筆錄自應認為有證據能力。
  (二)、被告乙○○九十一年三月十五日法務部調查局臺北市調查處之調查筆錄：
    1.按刑事被告乃訴訟程序主體者之一，有本於程序主體之地位而參與審判之權利
      ，並藉由辯護人協助，以強化其防禦能力，落實訴訟當事人實質上之對等。又
      被告之陳述亦屬證據方法之一種，為保障其陳述之自由，刑事訴訟法第九十五
      條規定：「訊問被告應先告知左列事項：一、犯罪嫌疑及所犯所有罪名，罪名
      經告知後，認為應變更者，應再告知。二、得保持緘默，無須違背自己之意思
      而為陳述。三、得選任辯護人。四、得請求調查有利之證據。」，此為訊問被
      告前，應先踐行之法定義務，屬刑事訴訟之正當程序，於偵查程序亦同有適用
      。至證人，僅以其陳述為證據方法，並非程序主體，亦非追訴或審判之客體，
      除有得拒絕證言之情形外，負有真實陳述之義務，且不生訴訟上防禦及辯護權
      等問題。倘檢察官於偵查中，蓄意規避踐行刑事訴訟法第九十五條所定之告知
      義務，對於犯罪嫌疑人以證人之身分予以傳喚，命具結陳述後，採其證言為不
      利之證據列為被告，提起公訴，無異剝奪被告緘默權及防禦權之行使，尤難謂
      非以詐欺之方法而取得自白，此項違法取得之供述資料，自不具證據能力，固
      應予排除。但非蓄意規避上開告知義務或訊問時始發現證人涉有犯罪嫌疑，卻
      未適時為刑事訴訟法第九十五條之告知，即逕列其為被告，提起公訴，其因此
      所取得之自白，有無證據能力，仍應權衡個案違背法定程序之情節、侵害被告
      權益之種類與輕重、對於被告訴訟上防禦不利益之程度、犯罪所生之危害或實
      害等情形，兼顧人權保障及公共利益之均衡維護，審酌判斷之（最高法院九十
      二年度臺上字第四００三號判決意旨參照）。次按，刑事訴訟法第一百條之一
      第一項前段關於訊問被告，應全程連續錄音，必要時並應全程連續錄影之規定
      ，旨在輔助筆錄之不足，並擔保被告陳述之任意性。苟被告之自白確係出於自
      由意志，且其自白之陳述與事實相符，縱令警局或檢察官事後無法提出對其訊
      問之錄音或錄影帶以供法院勘驗比對，仍不得遽指警局或偵查筆錄不具證據能
      力（最高法院九十三年度臺上字第一０七四號判決意旨參照）。
    2.被告乙○○及其原審選任辯護人於原審準備程序時對於其上開調查筆錄中關於
      不利於己之供述部分，認調查員於訊問之初曾稱：不用等律師來，不需要錄音
      ，有什麼東西通通拿出來，在法律上送東西是無罪的等語，因此被告乙○○所
      為陳述當係出於訊問人員誘導、詐欺所得。經原審請檢察官補正該次訊問調查
      之錄音帶或錄影帶勘驗，結果並無錄音及錄影，證人李淑靜於原審九十三年四
      月二十七日審理時復證述有在場聽聞上開話語（詳見原審卷二第二七七頁），
      而檢察官於原審審理期日證據調查完畢為止，亦未舉證證明調查員未曾言及該
      等話語。從而，應認被告乙○○上開所指，應為真實。然本案之偵辦過程係由
      被告乙○○偕同立法委員李慶安召開記者會，揭發第十二屆生物奧賽醜聞，而
      於九十一年三月間起陸續在報章及媒體披露，此為公眾週知之事實，被告乙○○對此亦無爭執。嗣於九十一年三月十五日下午法務部調查局臺北市調查處派
      員前往被告乙○○位於臺北縣三重市○○街一二三號住處進行調查時，於詢問
      之始即問及：「是否願意接受本處（臺北市調查處）人員訪談？」，其答稱：
      「願意。」，顯見其權衡調查員所為上開話語後，仍同意製作調查筆錄，調查
      員所為上開話語，應無不法取供之惡意存在。再者，遍觀全卷，該份調查筆錄
      是全案供述證據調查之開端，之後才開啟調查詢問涉案之相關人士，因此，由
      上開被告乙○○之調查筆錄製作過程觀之，承辦調查人員於製作筆錄當時尚未
      明瞭被告乙○○是否涉及貪污治罪條例之違背職務行賄罪嫌，則調查員未對被
      告乙○○為權利之告知，應非蓄意違反上開規定甚明。參以法務部調查局臺北
      市調查處直至九十一年四月九日始依檢察官指示將其改列為被告，以函文移送
      偵辦，益證上情無誤。而被告乙○○既早於上開調查筆錄製作之前，即向媒體
      揭露部分細節及證據，顯見其於調查員調查時所為之陳述，非肇因於調查員之
      誘導、詐欺。且被告乙○○當日所為陳述與九十一年三月十八日檢察官偵訊時
      所述情節相符，足徵其上開調查筆錄之陳述係出於其自由意志。至被告乙○○
      上開調查筆錄之製作雖無錄音或錄影；惟既係出於其自由意志下所為之陳述，
      其對筆錄之內容亦未主張有製作不實之處，依上開最高法院判決要旨，當不得
      以此排除證據能力。茲斟酌調查員無違反刑事訴訟法第九十五條法定程序之惡
      意、被告乙○○於上開調查筆錄詢問之前，早向媒體披露其行賄之部分事證，
      亦即其早已於審判外為不利於己之供述，當可認本件調查人員違反刑事訴訟法
      第九十五條規定之訴訟權益告知，侵害其權益尚屬輕微，而其對於違背職務之
      行為行賄，一則誘惑他人犯罪，二則導致行使公務之人枉法徇情，破壞法律與
      公務之公正執行所生之實害等情形，應認上開關於被告乙○○之調查筆錄有證
      據能力。而被告乙○○及其選任辯護人於本院審理中對於原審所為之上開勘驗
      結果及認定上開調查筆錄有證據能力乙節，亦均表示無意見，則上開乙○○之
      調查筆錄自應認為有證據能力。
  (三)、被告以外之人何紹民九十一年三月十五日法務部調查局臺北市調查處調查筆錄
      ：
    1.按刑事訴訟法第一百五十九條之三第三款規定，被告以外之人於審判中所在不
      明而無法傳喚或傳喚不到者，其於檢察事務官、司法警察官或司法警察調查中
      所為之陳述，經證明具有可信性之特別情況，且為證明犯罪事實之存否所必要
      者，得為證據。是被告以外之人在審判外之陳述，如例外的具備二個要件即必
      要性及可信性之情況保證，即具備證據能力。所謂必要性，乃指原供述人現因
      故無法傳喚到庭陳述，而未能到庭接受當事人及辯護人之交互詰問，且該證據
      係為證明犯罪事實存在所不可或缺之陳述而言。所謂可信性情況保證，其義乃
      指某供述倘在特別可置信之狀況下所為時，縱不在審判官面前為其供述，或縱
      不給對方當事人有行反對詢問之機會，因其供述有虛偽之危險性不高，故可作
      為證據之旨。應依據陳述人於陳述時之「外部情況」是否具有可信性決定之，
      且必須依據陳述人之觀察、記憶、表達是否正確，及陳述人有無虛偽陳述之動
      機而加以綜合決定。
    2.證人何紹民因所在不明而無法於審理期日傳喚到庭，進行交互詰問程序之事實
      ，有原審送達回證在卷可按，被告乙○○並向原審表明證人已經出國，經向所
      任職之保全公司查詢而無法得其確切之送達處所（詳見原審九十三年四月二十
      六日審理筆錄），則證人何紹民於審判中未到庭，有刑事訴訟法第一百五十九
      條之三第三款之情形。而何紹民於審判外之九十一年三月十五日法務部調查局
      臺北市調查處詢問時所為之陳述：‧‧‧八十九年十二月間，我與「阿明」一
      起帶了十萬元現金與一隻烤火雞去與丁○○會合後，一起至古亭捷運站找丙○○‧‧‧，是乙○○交代我及「阿明」去辦理的，我不知道用途為何等語，係
      被告乙○○有無涉嫌行求賄賂犯行不可或缺之證據之一，當已具備必要性之要
      件，且若非親身經歷，當難有如此深刻之印象及確切之陳述，況當時何紹民係
      擔任被告乙○○實力克診所之保全人員兼司機，與乙○○係同時接受調查員之
      約談，並當場製作筆錄等情，為被告乙○○及證人李淑靜於原審審理中供述綦
      詳，觀諸訊問之場所屬私人住宅，且有多人同在現場，雖無錄音或錄影，亦足
      認何紹民係出於自由意志而為陳述。而製作筆錄當時是最接近事發之時點，且
      係全案供述證據調查之開端，受詢問者通常較少權衡利害得失，所言可信性程
      度較高，況受詢當時被告乙○○亦同在場，若認何紹民所述與事實不符，依渠
      等利害相關（指示送現金與烤火雞）及有聘僱關係（其為雇主、何紹民為員工
      ）等情判斷，其當立即質問何紹民，並對其所認不實之處加以澄清；然被告乙○○非但未予質問之，且與何紹民為相同之審判外陳述：‧‧‧八十九年十二
      月間，丁○○向我表示光飲宴不夠，尚需十萬元來打點丙○○，我為求我兒子
      取得初試錄取資格，遂由我司機帶同丁○○至古亭捷運站，由丁○○自行到捷
      運站內將十萬元交給丙○○等語（詳見被告乙○○九十一年三月十五日法務部
      調查局臺北市調查處調查筆錄），是何紹民上開審判外之調查筆錄，既已賦予
      被告乙○○對質之機會，當已具備可信性之擔保，可資作為認定被告乙○○所
      涉犯罪事實之證據甚明。被告乙○○及其選任辯護人於本院審理中對於證人何
      紹民於調查處之上開調查筆錄之具有證據能力，亦均表示無意見，則證人何紹
      民之上開調查筆錄自應認為具有證據能力。
  (四)、關於本案原審判決所引用之其他證據，亦均具有證據能力，被告丙○○、丁○○乙○○及其等所選任辯護人以及被告甲○○於本院準備程序及審判期日，均
      表示無意見。
三、認定犯罪事實所憑之證據及理由：
  (一)、教育部為選拔及培訓我國中等學校學生參加
      奧賽，該競賽為一國際性生物智能競賽，我國於
      即自
      定「中等學校學生參加國際數理學科奧林匹亞競賽保送升學實施要點」其中第
      三點規定高級中學學校學生代表我國參加國際數理學科奧林匹亞競賽（係指國
      際數學、物理、化學、生物、資訊奧林匹亞競賽及亞太數學、亞洲物理奧林匹
      亞競賽），獲得國際數學、物理、化學、生物、資訊奧林匹亞競賽金牌獎、銀
      牌獎者，得依其志願申請保送大學任一學系就讀。獲得上開競賽銅牌獎、榮譽
      獎者，得依其志願申請保送大學數、理、工程各相關學系。獲得該競賽選訓決
      賽代表完成結訓者，得申請保送各本科系等情，有教育部委託辦理二００一年
      第十二屆國際生物奧林匹亞競賽參賽計劃合約書暨附件參賽計畫等附卷可稽（
      詳見九十一年度偵字第五三五八號偵查卷宗第十一頁至第二十五頁）。按公法
      與私法之區別標準，實務上，有所謂「從屬說」，即公法乃規範上下隸屬關係
      之法規。有所謂「舊主體說」即凡法律關係主體一方為行政主體或國家機關者
      為公法。有所謂「新主體說」即公法係公權力主體或其機關所執行之職務法規
      ，其賦予權利或課予義務之對象限於前述主體或其機關，而非任何人，亦有兼
      採傳統說及事件關聯說者。又委託私人行使公權力在行政機關實務上早已存在
      ，如國際貿易局委託財團法人中華民國紡織品外銷拓展協會，辦理外銷紡織品
      配額之分配，即屬一例。國家賠償法第四條亦稱：受託行使公權力之團體或個
      人，其執行職務之人於行使公權力時，視同委託機關之公務員，行政程序法第
      二條第三項亦明定：受委託行使公權力之個人或團體，於委託範圍內，視為行
      政機關。而依二００一年第十二屆國際生物奧賽參賽計畫所示：「該案主辦單
      位為教育部，承辦單位為臺師大生物學系；生物奧林匹亞會員國必須履行下義
      務：一、要有正式的生物奧林匹亞委員會。二、需要繳年費美金二百元。三、
      召集人必須由參賽國教育主管機關正式任命‧‧‧；有關組織部分則係由教育
      部遴聘生物學界知名學者及相關教育行政人員二十名組成，指導生物奧林匹亞
      之發展方向。」，該案之經費來源則係教育部以公務預算支應，有各該簽呈及
      合約書等影本各一件（詳見同上偵卷第五頁至第二十五頁）在卷可查，則無論
      由計畫內容、組成人員、預算來源與教育部選拔、培訓我國中等學校學生參賽
      之宗旨及教育部於八十八年三月二十六日修定「中等學校學生參加國際數理學
      科奧林匹亞競賽保送升學實施要點」第三點、第六點規定（教育部為申請保送
      升學之主管機關），均足認辦理上開國際競賽選手之選拔及培訓事項係屬教育
      部之權限範圍內，屬於國家公權力事項，並非任何人及團體所得享有之權力，
      尤以代表國家表示意思，從事公共事務之範疇，益證有關選拔及培訓我國中等
      學校學生參加
      誤。
  (二)、教育部將上開公務依政府採購法第二十二條第一項第二款規定採限制性招標方
      式（於八十九年十一月二日決標），於八十九年十二月十五日與臺師大簽訂「
      教育部委託辦理二００一年第十二屆國際生物奧林匹亞競賽參賽計畫合約書」
      ，計畫期間追溯自八十九年八月一日起至九十年八月三十一日止，預計分為籌
      備與研討、初試（筆試）錄取前二百名、複試（筆試）錄取前三十名、選拔營
      與決賽（正取四名）及國手培訓等五階段，並由臺師大生物學系教授即被告丙○○擔任工作計畫主持人兼指導委員會委員與工作委員會總召集人等情，此有
      教育部簡簽、教育部工程、財物、勞務採購開（決）標紀錄與教育部工程、財
      物、勞務採購廠商報價及減價單、投標廠商聲明書、授權議價證明書及上開教
      育部委託辦理二００一年第十二屆國際生物奧林匹亞競賽參賽計畫合約書暨參
      賽計畫等影本各一件附卷可按（詳見同上偵卷第五頁至第二十五頁），因此教
      育部已將上開公務委託臺師大生物學系教授即被告丙○○負責辦理一事，應堪
      認定。被告丙○○擔任生物奧賽之計畫主持人兼指導委員會委員與工作委員會
      總召集人，因此為受教育部委託承辦上開第十二屆生物奧賽國手選拔及培訓公
      務之人，其並聘請輔仁大學資訊工程學系畢業之有資訊工程專長之被告甲○○
      為該生物奧賽參賽計畫之助理，自屬貪污治罪條例第二條後段規定所稱之受公
      務機關委託承辦公務之人。
  (三)、被告丁○○自七十二年八月起擔任建中生物科教師，並兼任第十二屆生物奧賽
      參賽計畫工作委員會高中生物教師輔導群之成員，任務為研究試題、協訓、輔
      導及編纂教材，其因曾在臺師大上過被告丙○○的課，因而與被告丙○○結識
      。被告乙○○為「實力克診所」開業醫師，其子Ａ００於八十八年九月保送至
      建中就讀，由被告丁○○擔任生物科教師，其因而與被告丁○○及被告丁○○
      之妻湯陳女英熟識等情，為被告丁○○、乙○○於原審交互詢問時所供認，並
      經證人Ａ００於原審審理時證述在卷，且有上開參賽計畫在卷可按。被告丁○○之妻子湯陳女英因所召集之互助會於八十七年初至八十八年間止陸續有四個
      死會會員不繳交會款，為墊付每月二十餘萬之會款，遂向學生家長即被告乙○○為無息之消費借貸，先於八十九年八月二十八日借款二十萬元，於同年九月
      二十七日還款後，復於同年十月二十三日再借款二十萬元（以上二筆借款均匯
      入湯陳女英花蓮區中小企業銀行埔墘分行帳號：00000000000支票
      存款帳戶內），僅償還五萬元，又於同年十一月三十日借款三十萬元（係以被
      告乙○○簽發之支票兌現後，匯入湯陳女英前開帳戶內。）等情，業據證人湯
      陳女英於原審審理時陳述在卷，核與被告乙○○、證人李淑靜於原審審理時所
      述情節相符。此外，並有本票、匯款單、湯陳女英之花蓮區中小企業銀行埔墘
      分行帳號：00000000000支票存款帳戶往來明細及支票對帳單等影
      本各一件（詳見九十一年度他字第一五五六號偵查卷宗第二十六頁、第二十九
      頁與九十一年度偵字第五三六九號偵查卷宗第三十九頁至第四十二頁、第四十
      三頁至第四十五頁）及被告乙○○所提之借據、本票、支票存根、臺北國際商
      銀支票簿等影本（詳見書證編號第二十六至第三十一），則湯陳女英以被告丁○○妻子之身分，向學生家長即被告乙○○為無息借款之事實，亦堪認定。
  (四)、湯陳女英為上開無息借款後，被告乙○○之子Ａ００報考前開生物奧賽（報名
      截止日為八十九年十一月二十日），並於同年十二月十六日星期六參加初試（
      參閱檢察官補充理由書所列書證編號七之國際生物奧賽招生海報），被告丁○○出面向被告乙○○遊說將介紹生物奧賽工作計畫主持人即被告丙○○與之認
      識，並以聚餐之名義邀約丙○○，八十九年十二月二十二日（起訴書誤載為八
      十九年十二月初）星期五下午，即由不知情之乙○○胞弟陳家文及保全兼司機
      何紹民駕車搭載丁○○至師大分部接丙○○，同至臺北市○○○路有女陪侍之
      「黑美人酒家」飲宴，被告乙○○因看診之故，稍後方與診所經理楊桐洋及友
      人宋慧根共至「黑美人酒家」飲宴，由被告丁○○向被告丙○○介紹被告乙○○為「陳博士」，係該次飲宴作東之人，被告丙○○嗣欲帶藝名「天心」之陪
      侍女子林天慧出場，被告乙○○等人便隨同改至「月世界大酒家」內飲酒作樂
      ，惟期間均未談及關於生物奧賽之相關事宜。被告丙○○於乙○○上洗手間之
      時，自行帶同「月世界大酒家」年籍姓名不詳花名「翡翠」之陪侍女子出場，
      並赴臺北市○○○路「好地方客棧」進行性交易，被告乙○○因丙○○在席間
      未曾與之交談，竟自行帶陪侍女子出場為性交易，包括飲宴、女子出場及性交
      易等所有費用均由其支付（「黑美人大酒家」花費約二萬八千餘元、「月世界
      大酒家」花費約二萬餘元，性交易費用為八千元。），被告乙○○感覺不受尊
      重，於查明被告丙○○與「翡翠」所在地後，隨即趕至「好地方客棧」，見被
      告丙○○性交易完畢正欲離去，乃至房間內收集被告丙○○性行為後之擦拭衛
      生紙糰（內有使用過之保險套一只及保險套外包裝紙一張）等情，業據證人陳
      家文、楊桐洋於原審審理時結證在卷，核與何紹民於調查處詢問時及檢察官偵
      訊時之陳述情節（詳見九十一年度他字第一五五六號偵查卷宗第八頁至第九頁
      之九十一年三月十五日調查筆錄及同卷第一二九頁至第一三０頁之九十一年三
      月二十五日檢察官偵訊筆錄）及被告丁○○、乙○○、丙○○於偵、審中之供
      述情節大致相符，此外，並有被告乙○○所提出之被告丁○○手寫被告丙○○
      之電話名片紙及於九十一年三月十八日至被告乙○○家中所取得之衛生紙糰、
      保險套與外包裝等各一個、紙杯二個、撕毀餐卷紙一小張及塑膠袋二個等物扣
      案可證，該保險套及衛生紙糰經鑑驗結果，與被告丙○○之血液檢體所檢出之
      DNA STR式相對應型別均相符，保險套及衛生紙糰上之精液機率99.99％以上為
      被告丙○○所遺留，此有法務部調查局九十一年三月二十八日調科肆字第０九
      一００一七四六三０號鑑定通知書一紙在卷可憑（詳見同上他字卷第一八０頁
      ），參以被告乙○○於九十一年三月間即將上情向媒體披露，因此，被告乙○○招待被告丙○○、丁○○至酒家為不當之飲宴，被告乙○○並蒐集被告丙○○性交易之證據等事實，亦堪認定。
  (五)、關於被告乙○○、丁○○與未據起訴之湯陳女英共同行求賄賂部分：
    1.被告丁○○與丙○○在臺師大對面撒丁尼亞餐廳餐敘會面之時間應係八十九年
      十二月二十五日一事，業據被告丁○○於九十二年五月二十八日刑事答辯狀載
      明：「約同年十二月二十五日，陳某表示前次餐敘與曾某鬧僵了，欲送個過節
      禮物予曾某‧‧‧，被告（丁○○）乃應其要求與曾某約當晚於捷運古亭站會
      面‧‧‧。」等語甚詳，且證人陳家文於原審審理時證稱：「（受命法官問：
      是否記得去黑美人是在送火雞前幾天？）前三、四天或四、五天」，參以被告
      乙○○於原審審理中供稱十二月二十五日為其真正之生日，診所及家中有買火
      雞習慣等情，亦與證人李淑靜於原審審理時所證相符，則被告乙○○於八十九
      年十二月二十二日招待被告丙○○、丁○○飲宴後，指示被告丁○○與被告丙○○會面之日期應係八十九年十二月二十五日一節，堪以認定。
    2.前開第十二屆生物奧賽初試答案卡於八十九年十二月十六日初試後，即回收送
      交位於臺中市○○路二十一號之大同資訊公司為電腦之閱卷及成績、名次之統
      計，該公司電閱組廖美雲於閱卷完畢後，於八十九年十二月二十二日星期五中
      午十二時十八分許將所有考生成績及排序以電子檔之方式 E─MALL至生物奧賽
      工作計畫主持人即被告丙○○之電子信箱（帳號：t43009@cc.ntnu.edu.tw）
      內，並由助理即被告甲○○在被告丙○○位於臺師大生物學系研究室內負責辦
      理後續初試成績公告等事宜，考生Ａ００成績為六十八．八分，名次為一五四
      六名，未達初試入選資格等情，業據被告丙○○、甲○○於偵、審中坦承不諱
      ，核與電子文件及第一次初試成績排序等影本所載內容相符（詳見上開他字卷
      第八十頁至第八十一頁），而被告丁○○於第一次初試成績公布前，即先向被
      告甲○○電詢查知成績，並據以轉告被告乙○○等情，業據被告甲○○於檢察
      官訊問時供稱：「我們收到成績後，丁○○有打電話來問某些學生的成績，我
      不願告訴他，後來丙○○告訴我如果湯某再打電話來，可以告訴他學生成績，
      後來湯某再打電話來，問了某些考生成績，我印象中只告訴他他們考的好或不
      好等語甚詳（詳見九十一年度偵字第五三五八號偵查卷宗第三十五頁至第三十
      六頁之九十一年五月十六日檢察官訊問筆錄）；核與被告乙○○於調查人員詢
      問時陳稱：丁○○向我表渠查過初試成績‧‧‧，至於Ａ００則沒有通過初試
      等語相符（詳見九十一年度他字第一五五六號偵查卷宗第六頁至第七頁之九十
      一年三月十五日臺北市調查處調查筆錄）；參以被告丁○○於接受調查局訊問
      時亦稱：我那次未拿名片紙給乙○○，而是在八十九年十二月間某日第二次約
      丙○○在捷運站會面時，才拿名片紙給乙○○等語（詳見九十一年度他字第一
      五五六號偵查卷宗第四十六頁至第四十九頁之九十一年三月十八日檢察官訊問
      筆錄），其於原審審理中亦供稱：我打到實力克診所，那裡的人要查，我說陳
      宗佑沒有上等語（詳見本院九十三年四月二十八日審判筆錄），並有被告丁○○手寫交付被告乙○○之書寫內載「曾2933─68756─214．0935─809─346．
      古亭站下8：30pm、0918─475─503．何」及內載考試號碼 「2.24.21×.31.1
      7.12716Ａ００」之紙片影本附卷可稽（詳見上開他字卷第二十七頁），再以
      被告乙○○、丁○○、丙○○於八十九年十二月二十二日晚上飲宴當時均未曾
      提及生物奧賽初試之事，顯見被告丁○○電詢考生Ａ００初試成績之時間，應
      非於八十九年十二月二十二日，而係於該日飲宴之後，否則被告丙○○不會特
      別指示被告甲○○於初試成績尚未送委員會決議前，即先行告知被告丁○○。
      又被告乙○○雖稱被告丁○○於八十九年十二月二十二日當日已將該紙片轉交
      之，惟查，上開紙片雖記載有上述考試號碼及Ａ００姓名等字樣，然同時亦記
      載古亭站下8：30 pm及何紹民之行動電話，核對被告丁○○、陳家文、何紹民
      均稱係送烤火雞當日相約在古亭站見面一節，應認被告丁○○於上開不當飲宴
      之後至八十九年十二月二十五日遞交該紙片與被告乙○○之期間，為其查知陳
      宗佑未通過初試之時間。從而，被告丁○○依被告乙○○之指示於八十九年十
      二月二十五日傍晚與被告丙○○在撒丁尼亞餐廳會面前，即知悉Ａ００初試成
      績未達錄取標準，其並已將該情轉告被告乙○○知悉一事，應堪認定。至被告
      丁○○於原審審理時雖辯稱：我僅係受託轉交禮物，並不知牛皮紙袋中之物為
      何，無共同行賄之意思云云；惟據被告乙○○於調查員詢問時供稱：丁○○說
      光飲宴不夠，尚須十萬元來打點丙○○，我為求我兒子取得初試錄取資格，遂
      由我司機帶同丁○○至古亭捷運站，由丁○○自行到古亭捷運站內將十萬元交
      給曾等語（詳如前述）、嗣於九十一年三月十八日檢察官訊問時所供稱：後來
      湯某提議說送個禮及十萬元給曾，他就會幫忙等語（詳見九十一年度他字第一
      五五六號偵查卷宗第十一頁至第十五頁）、復於九十一年三月二十五日檢察官
      訊問時供述：湯某是要我捐給曾某交給師大作研究‧‧‧，湯某既然來求和，
      我們也相對示好..，但憑良心講，那個紅包，我上次愛睏，記憶不好，因為我
      的小姐說，他現在記起來了。那個時候湯用了一個很巧妙的方式跟我要，他說
      博士，你那個錢捐臺大，為什麼不捐一點給師大，或許你兒子將來可以去那唸
      書‧‧‧，我在診所交給湯某，他太太沒來，湯某要我捐給曾等語（詳見同上
      他字偵卷第一二五頁至第一二七頁及原審九十二年六月二十三日勘驗筆錄）另
      於原審審理時供稱：我是拿十五萬元捐給建中，後來建中沒有拿，錢在丁○○
      手裡，他有意要還十萬元，因為其中五萬元是印學生講義花掉，他說我與曾處
      不好，乾脆捐給師大，因為有許多學生在師大受訓等語（詳見原審九十三年四
      月二十七日審判筆錄），核與被告丙○○於檢察官訊問時稱：在往撒丁尼亞的
      走廊上他（丁○○）有說這是陳先生要給師大的研究費等語（詳見上開他字卷
      宗第三十一頁至第三十五頁之九十一三月十八日訊問筆錄及第一四八頁至第一
      五四頁之九十一年四月一日訊問筆錄）及於原審審理時供稱：要離開時，說有
      火雞要送我，湯有說要捐研究經費給我等語（詳見原審九十三年四月二十七日
      審判筆錄），均足認被告丁○○於九十一年十二月二十五日與被告丙○○在撒
      丁尼亞餐廳會面時，非但知悉Ａ００成績未達初試錄取標準，且已轉達被告乙○○，並與被告乙○○謀議由被告丁○○將現金十萬元以捐贈研究經費之名義
      交與被告丙○○，該筆現金與被告乙○○與湯陳女英間之借款無關，係用以使
      未通過初試之考生Ａ００能入選生物奧賽之複試資格一事，至為明確，被告丁○○、乙○○辯稱無行賄之意圖，均係卸責之詞。
    3.被告乙○○囑無犯罪故意之陳家文及何紹民二人於八十九年十二月二十五日在
      古亭捷運站轉交烤火雞一隻及裝有十萬元現金之牛皮紙袋與被告丁○○等情，
      業據何紹民於調查員調查時供明在卷，已如前述，核與被告丁○○於九十一年
      三月十八日接受調查員詢問時陳稱：我便約丙○○於該日晚上在古亭捷運站見
      面，我到達古亭捷運站時，丙○○尚未抵達，沒多久何紹民及陳家文便開車停
      在捷運站出口處路邊，將一隻烤火雞及一包密封的牛皮紙信封袋交給我，隨後
      丙○○亦抵達，我便和丙○○步行到金山南路某餐廳會談，我將東西轉交給他
      ，丙○○表示交朋友可以，訓練小孩沒問題，可以到實驗室來，但不需要送禮
      ，因此丙○○並未收受乙○○致送之東西等語（詳見九十一年度他字第一五五
      六號偵查卷宗第三十八頁至第四十二頁之調查筆錄）及於同日檢察官訊問時供
      稱：我坐捷運去古亭站，何紹民、陳家文開車送來火雞和一個牛皮紙袋等情相
      符（詳同上他字卷宗第四十六頁至第四十九頁之訊問筆錄）。另據被告丙○○
      於檢察官偵查中供稱：在上開賓館事件數日後，丁○○主動邀約我見面，雙方
      相約在師大對面的撒丁尼亞餐廳見面，我在門口等候時，見及丁○○手中拿了
      一包白色包裹外，另一隻手拿一個大袋子，湯某說陳博士想這筆錢給你當研究
      費，我發覺有異，大聲斥責丁○○說你不要讓我的手碰到包裹，當時在場的有
      丁○○夫妻，湯妻說發生開賓館的事件，陳博士怕不會善了，我問他們動機為
      何，丁○○說陳博士非常有錢，不是為錢，他非常疼愛兒子，甚至自己上補習
      班，回家再幫他兒子補習，湯某問我可否幫他兒子入選生物奧林匹亞競賽，我
      說我能做什麼事，我說如果小孩確實優秀，我可幫他、教他如何準備參加該考
      試等語（詳見九十一年度他字第一五五六號偵查卷宗第三十一頁至第三十五頁
      之九十一年三月十八日偵訊筆錄）及於原審審理時確認其所為上開陳述為真實
      ，參以湯陳女英隨即於翌日（八十九年十二月二十六日）至實力克診所，以陳
      宗佑可進入複試為由，向被告乙○○借款四十萬元，乙○○因半信半疑，僅同
      意借款二十萬五千元，款項同係匯入湯陳女英前開花蓮區中小企業銀行埔墘分
      行帳戶內（詳見被告乙○○九十一年三月十五日調查筆錄及所提借款資料），
      顯見被告丙○○上開所述與事實相符，湯陳女英與被告丁○○間、被告丁○○
      與被告乙○○間有以前開性醜聞唆使被告丙○○竄改成績之犯意聯絡，均堪認
      定。
    4.按貪污治罪條例第五條第一項第三款之對於職務上之行為收受賄賂罪，祗須所
      收受之金錢或財物與其職務有相當對價關係，即已成立，且包括假借餽贈等各
      種名義之變相給付在內。又是否具有相當對價關係，應就職務行為之內容、交
      付者與收受者之關係、賄賂之種類、價額、贈與之時間等客觀情形加以審酌，
      不可僅以交付之財物名義為贈與或政治獻金，即謂與職務無關而無對價關係（
      最高法院八十四年臺上字第一號判例意旨參照）。經查，被告乙○○雖辯稱：
      我囑託被告丁○○轉交之十萬元，係其於八十九年十一月三十日捐給建中購置
      顯微鏡的款項，扣除影印、廣告等費用尚餘十萬元，始起意捐給師大，並非捐
      給個人等語，然被告乙○○於得知其子Ａ００未通過初試，即託被告丁○○轉
      交十萬元，欲使Ａ００入選生物奧林匹亞競賽，已如前述，被告乙○○事後改
      稱捐款師大非惟與其先前所述不符，亦與事實及常情相悖，蓋被告乙○○於原
      審審理時曾稱：我對於性交易之八千元很不高興，丙○○對我很凶，我覺得不
      高興等語（詳見原審九十二年四月七日訊問筆錄），則被告乙○○既對被告丙○○未支付召妓費用深感不滿，則其給臺師大之捐款豈有再透過被告丙○○轉
      交之理，甚至時隔經年對於十萬元去向仍語焉不詳，迄今亦無法提出臺師大收
      受捐贈之單據，連其自行提出記載八十九年捐贈之現金帳明細亦無從得知該筆
      捐款之去向，則被告丁○○與乙○○係向被告丙○○表示願以十萬元及烤火雞
      一隻之賄賂交付，而使被告丙○○於其選拔生物奧林匹亞競賽國手職務範圍內
      之特定事項為竄改成績之違背職務行為，被告乙○○及丁○○行求賄賂，與欲
      使被告丙○○為違背職務之行為間有相當對價關係，堪以認定，即便係假捐贈
      名義之變相給付賄賂，亦構成行求賄賂之不法要件。至被告乙○○辯稱：我兒
      子Ａ００為美國籍，不能代表國家參加生物奧賽等情，雖有Ａ００之中華民國
      外僑居留證影本附卷可參，然Ａ００係主動報名參加生物奧賽初試，報名表內
      並無要求檢驗或檢附考生
      而通過初試，但因個人意願考量無法獲選為前四名之國手，以致於未參加複試
      等情，業據證人Ａ００於原審審理時證述在卷（詳見原審九十三年四月二十六
      日審判筆錄），而參賽學生並不以具有當事國公民資格者為限，有卷附之國際
      生物奧林匹亞競賽委員會規定及其活動相關基本條例、二００一年第十二屆國
      際奧林匹亞競賽參賽計畫可參，足證生物奧賽並未要求具有我國國籍身分之人
      始得參加考試，被告乙○○上開所辯，顯與事實不合。至被告乙○○另辯稱：
      Ａ００當年度已準備參加科展，無法分身參加生物奧賽云云，然據被告丁○○
      供稱：當年度同時參加科展及奧林賽複試的尚有Ｂ００、Ｃ００、Ｄ００及Ｅ
      ０等人等語，並有建中八十八年度入學之資優班學生參加國際奧林匹亞競賽及
      國際科展之得獎資料附卷可按（詳見檢察官補充理由書所列書證編號八），是
      以生物奧賽與科展之參賽，並非一定無法同時進行，主要仍賴學生之能力及準
      備，從而，被告乙○○稱辯稱其子根本無參與生物奧賽之意思，其交付上開十
      萬元現金及烤火雞一隻是想看看他們能弄出什麼把戲云云，與事實不符，不足
      採信。
  (六)、關於行使從事業務之人登載不實事項於業務上文書部分：
  　1.被告丙○○受教育部委託承辦
      參賽計畫事務，並為該計劃之主持人及總召集人，負責指導生物奧賽之發展方
      向、計畫之主持統籌、規畫研議選訓程序、研究生物奧賽試題、參與初賽、複
      賽及決賽之命題、試題研發及閱卷工作以及培訓期間之選手輔導、彙編歷屆生
      物奧林匹亞試題，並於生物奧林匹亞選拔初試階段，負責公告初試報名資料、
      彙整考生資格、公佈考試號碼、命題、選題、製卷、試題發送，回收答案卡、
      閱卷、成績統計、公告初試成績等工作，被告甲○○為被告丙○○聘請之助理
      ，負責協助被告丙○○前開生物奧林匹亞競賽工作等情，業據被告丙○○及甲○○供述在卷，並有教育部委託辦理二００一年第十二屆國際生物奧賽參賽計
      畫合暨附件參賽計畫等附卷可按，上開事務固為公務，惟因被告丙○○及甲○○均非依據法令從事公務之人員（理由詳後述），故其所從事之上開公務，自
      亦係其業務，則其二人皆為從事業務之人，而其所製作之上開「二００一年國
      際生物奧林匹亞競賽國手選拔初試錄取名單」等文書為被告丙○○及甲○○業
      務上作成之文書，應堪認定。
    2.Ａ００第一次初試成績為六十八˙八分，名次為一五四六名，嗣因部分試題答
      案變更，經大同資訊公司重新電腦閱卷，將所有考生成績排序再以電子檔之方
      式E─MAIL至被告丙○○之電子信箱內，Ａ００之成績則更動為七十三．六分
      ，名次為一四一八名，仍未達前二百名之參加複試之標準，被告丙○○於前開
      撒丁尼亞餐會後，即在其臺師大生物學系研究室內指示其助理即被告甲○○竄
      改Ａ００之初試成績，被告甲○○起初拒絕配合，但在被告丙○○要求下遂應
      允之，於八十九年十二月二十六日至同年月二十九日間之某時，在上址研究室
      內，將渠等業務上所掌之成績電子檔文書考生Ａ００之成績竄改成與原第二百
      名考生相同之成績，即「一００．四分」，使Ａ００與考生Ｆ００並列第二百
      名，接續列印成錄取前二百零一名考生之不實「2001國際生物奧林匹亞競賽國
      手選拔初試錄取名單」之業務上文書，續據以製作不實「2001國際生物奧林匹
      亞競賽國手選拔初試考生成績分布表」之業務上文書，於八十九年十二月三十
      日提交在臺師大生物學系會議室舉辦之第十二屆生物奧賽第三次工作委員會議
      議決，經決議通過後，於九十年一月九日將此不實之「二００一年國際生物奧
      林匹亞競賽國手選拔初試錄取名單」業務上文書公布於臺師大生物系網站生物
      奧林匹亞競賽網頁上 （http:/ www.ntnu.cdu.tw/bio/.初試成績上網htm），
      使不具參加複試資格之考生Ａ００得以參加複試等情，業據被告丙○○、甲○○供承在卷，並有大同資訊公司第一、二次初試成績各一本、二００一年第十
      二屆國際生物奧賽第三次工作委員會會議會議記錄影本等附卷可稽，自足以生
      損害於原初試錄取之二百名考生參加複試進入決賽代表完成結訓者，得申請保
      哲明辯稱其竄改Ａ００之初試成績未對任何考生造成損害云云，尚非可採。又
      湯陳女英與被告丁○○間、被告丁○○與被告乙○○間有以前開性醜聞唆使被
      告丙○○竄改成績之犯意聯絡，業如前述，而生物奧賽選拔初試錄取名額係以
      參加初試（筆試）之全國各公私立高中學生，經該校生物科教師推薦後報名參
      加初試成績在前二百名者（分數相同者，增額錄取），始能獲得參與複試之資
      格，有卷附之二００一年第十二屆國際生物奧林匹亞競賽參賽計畫可參，則被
      告丙○○對於何者能進入複試，亦即初試之成績並無裁量權，甚為明顯，其竟
      辯稱：身為生物奧賽工作計畫主持人，對於選手入選一事有裁量權云云，果真
      如此的話，考試之公平性及教育部委辦選拔國手之意義均蕩然無存，委無足採
      。被告丙○○與甲○○間有共同竄改Ａ００生物奧賽初試成績之犯意聯絡，而
      被告丁○○與湯陳女英、被告乙○○間對於唆使被告丙○○竄改Ａ００之成績
      亦有犯意聯絡，亦堪認定。
  (七)、湯陳女英得知初試成績公布後，復於九十年一月十四日再向被告乙○○借款二
      十五萬元（款項同係匯入湯陳女英前開花蓮區中小企業銀行埔墘分行帳戶內）
      ，計積欠被告乙○○七十五萬五千元之借款，業據被告乙○○供承在卷，核與
      湯陳女英於原審審理時所為證述情節相符，並有借款資料在卷可按，因此被告
      丁○○及其妻湯陳女英於本案之犯罪動機，均與金錢往來有關。嗣因Ａ００考
      量自己能力無法進入前四名而成為國手，遂未參加於九十年二月二十四日舉辦
      之第十二屆生物奧賽複試，亦如前述，應認被告乙○○係感於大費周章及無息
      出借丁○○夫婦借款之後，僅取得其子初試二百名及格證書，認對其子日後保
      育局局長之後，於九十一年三月間偕同立法委員李慶安，公布被告丙○○涉及
      性醜聞之保險套、錄音帶與被告丁○○夫婦借款之支票、借據等影本及丁○○
      手寫之上開紙片二張，向媒體揭發本案，一切始作俑者為被告丁○○及乙○○
      。綜上所述，本件事證已臻明確，被告等犯行均堪以認定，應予依法論科。
貳、適用法律：
    按電磁紀錄藉機器或電腦之處理所顯示之影像或符號，足以為表示其用意之證明
    者，以文書論，刑法第二百二十條第二項定有明文。次按，稱公務員者，謂依法
    令從事於公務之人員，稱公文書者，謂公務員職務上制作之文書，刑法第十條第
    二項、第三項定有明文，此乃立法解釋，必須符合上開法定要件之文書，始得稱
    為公文書。至於受公務機關委託承辦公務之人，其所辦理之特定事項，雖源於公
    務機關之委託，而有處理之權限，但該受委託之人，仍不能認係刑法上之公務員
    ，此觀該受託人倘犯貪污治罪條例之罪時，因不具公務員身分，另於該條例第二
    條後段，定有處罰之依據自明。該受託人既非刑法上之公務員，則於辦理委託事
    項時所制作之文書，即非公文書（最高法院九十一年度臺上字第六一三０號判決
    意旨參照）。查被告甲○○受被告丙○○指示，與被告丙○○基於共同犯意聯絡
    於其業務上所作成之電磁紀錄上竄改Ａ００生物奧林匹亞競賽初試成績為「一○○‧四分」，使Ａ００與考生Ｆ００並列第二百名，接續列印成錄取前二百零一
    名考生之不實「2001國際生物奧林匹亞競賽國手選拔初試錄取名單」之業務上文
    書，續據以製作不實「2001國際生物奧林匹亞競賽國手選拔初試考生成績分布表
    」之業務上文書，於八十九年十二月三十日提交在臺師大生物學系會議室舉辦之
    第十二屆生物奧賽第三次工作委員會議議決，經決議通過後，於九十年一月九日
    將此不實之「二○○一年國際生物奧林匹亞競賽國手選拔初試錄取名單」業務上
    文書公布於臺師大生物系網站生物奧林匹亞競賽網頁上（http:/www.ntnu.cdu.
    tw /bio/.初試成績上網htm），使不具參加複試資格之考生Ａ００得以參加複試
    ，足以生損害於原初試錄取之二百名考生參加複試進入決賽代表完成結訓者，得
    申請保送大學各本科系就讀之公平性及教育部對生物奧賽選拔國手之正確性。其
    藉電腦之處理所顯示之上開文字影像與符號，公布在網站上，足以為表示Ａ００
    通過生物奧林匹亞競賽之證明，該項電腦文件文書依刑法第二百二十條第二項規
    定，應以文書論，核其所為係犯刑法第二百十六條、第二百二十條第二項、第二
    百十五條之行使業務上登載不實文書罪，其先於電磁紀錄上竄改Ａ００之成績後
    ，接續列印不實之「2001國際生物奧林匹亞競賽國手選拔初式錄取名單」，又續
    製作不實之「2001國際生物奧林匹亞競賽國手選拔初試成績公布表」，均係基於
    同一行使業務登載不實文書之單一犯意，且接續為之，屬接續犯，僅應論以一罪
    ，其二人有犯意聯絡及行為分擔，均為共同正犯。又被告丁○○、乙○○二人均
    有唆使被告丙○○行使業務上登載不實文書之犯意聯絡，被告丁○○、乙○○雖
    非從事本件生物奧林匹亞競賽初試業務之人，然渠等教唆被告丙○○行使業務登
    載不實文書罪，依刑法第三十一條第一項規定，亦應論以共同正犯。則被告丙○○、甲○○、乙○○、丁○○所為，均係共犯刑法第二百十六條、第二百二十條
    第二項、第二百十五條之行使從事業務者登載不實事項於業務上文書罪，檢察官
    認應依刑法第二百十六條、第二百十三條之行使公務員登載不實事項於公文書罪
    論處，容有未洽，然起訴之事實既與本院認定之事實相同，應依刑事訴訟法第三
    百條規定變更所引應適用之法條。被告四人登載不實事項於業務上作成之文書之
    低度犯行，應為其行使該登載不實事項於業務上文書之高度犯行所吸收，不另論
    罪。又被告丁○○、乙○○雖非依據法令從事公務之人員，亦非受公務機關委託
    承辦公務之人，然其等對受公務機關委託承辦公務之人即被告丙○○、甲○○違
    背職務行求賄賂竄改Ａ００成績之行為，核被告丁○○、乙○○此部分所為，係
    另犯貪污治罪條例第十一條第三項、第一項之行求賄賂罪，被告丁○○、乙○○
    行為後，貪污治罪條例第十一條規定已於九十二年二月六日修正，同年月八日施
    行，將其中第二項移到第三項，然其法定刑度並未修正，是依刑法第二條第一項
    本文規定，仍應適用裁判時之法律，併予敘明。被告乙○○藉無犯罪故意之陳家
    文及何紹民轉達行求賄賂之意思及財物，應為間接正犯。被告乙○○與被告丁○○（包括湯陳女英）間就行求賄賂之犯行有犯意聯絡及行為分擔，均為共同正犯
    。被告丁○○、乙○○所犯前開兩罪間，有方法、目的之牽連關係，均應依刑法
    第五十五條規定，從一重之共同行求賄賂罪處斷。又被告丁○○、乙○○對於使
    被告丙○○違背職務之交付十萬元賄款及烤火雞一隻等事實，雖曾於法務部調查
    局臺北市調查處詢問時坦承在卷，然其二人嗣於檢察官偵訊時及審判中均否認犯
    意及犯行，當不得依貪污治罪條例第十一條第四項：「犯前三項之罪，在偵查或
    審判中自白者，減輕或免除其刑。」之規定，減免其刑。
參、原審對被告等四人論罪科刑，固非無見，惟：(一)、本件被告甲○○僅係受被告丙○○之指示而竄改考生Ａ００之初試成績，其與被告乙○○、丁○○及湯陳女英
    並未有任何之接觸，自無犯意之聯絡，乃原判決竟認其與被告乙○○、丁○○及
    湯陳女英有共同基於登載不實事項於業務上作成文書之犯意聯絡（見原判決第七
    頁第十行），其事實之認定，顯有違誤。(二)、原審就被告丙○○、甲○○接續行
    使前述三種業務登載不實文書罪，未論以接續犯，尚有疏漏。(三)、本件被告等行
    使業務上登載不實文書之犯行，足以生損害於教育部對於生物奧賽選拔國手之正
    確性，自屬「足以生損害於公眾」，原判決主文第一項就丙○○及甲○○所犯罪
    名未記載足以生損害於「公眾」，亦有疏誤。(四)本件被告丁○○之犯罪情節較之
    被告乙○○為重（被告丁○○向乙○○提議應送金錢及禮物予丙○○，唆使丙○○為Ａ００竄改成績，而圖方便其妻湯陳女英續向乙○○借款），乃原審竟量處
    相同之刑期為有期徒刑一年六月，又被告甲○○受僱於丙○○為本件生物奧賽計
    劃之助理，其純係受到被告丙○○之指示而竄改考生Ａ００之成績，其犯罪不無
    可原，原判決就被告甲○○量處有期徒刑四月，尚嫌過重。原判決之量刑亦有未
    當。(五)、本件被告丙○○、丁○○、乙○○三人均不合宣告緩刑之要件（理由後
    敘），乃原審竟對該三被告均為緩刑之宣告，亦有未洽。被告丙○○上訴意旨略
    以：為Ａ００參與國際生物奧賽計畫初試成績改為二○一名使之得以參加複試，
    係伊職權內可做之事，而僅發一份初試通過證書給Ａ００，亦應在伊裁量權之範
    圍，既無不實，亦不發生損害與刑法第二百十五條之構成要件不符。又伊僅受教
    育部委託辦理甄選之主持人，受委託辦理甄選優秀學生參加國際比賽，如有違反
    合約，僅依合約內容受罰而已，非行使業務上之行為。再伊係依與教育部之合約
    ，辦理奧林匹亞競賽參賽計劃，對於參賽人是否具備初賽資格原有裁量權，Ａ０
    ０係建中學生成績優良伊認其具備初賽資格，不過在二百名內增加一名，為二○
    一名，並未拉下任何參賽人，應無不實，伊非從事業務之人，該參賽資格並非業
    務上作成之文書。縱令屬文書不實，Ａ００參加比賽過程僅止於證明Ａ００可參
    加複賽之資格而已，與國民
    字第三六一二號、四十三年台上字第八七五號、六十三年台上字第一五五○號判
    例暨司法院三十四年院廳字第三○二○號解釋，亦屬刑法第二百十二條偽造特種
    文書罪名，並非第二百十五條之罪名等語。被告丁○○上訴意旨則以：伊並無與
    乙○○共同行賄之意思與行為，應不構成犯罪云云。惟查：參加「
    年第十二屆國際生物奧林匹亞競賽」國手選拔，必須經過初試（筆試）錄取前二
    百名，複試（筆試）錄取前三十名，決賽（正取四名）及國手培訓等階段，此觀
    教育部與國立台灣師範大學簽訂之「委託辦理二○○一年第十二屆國際生物奧林
    匹亞競賽計劃」合約之規定甚明，依上開規定其參賽者必須先參加初試，且其成
    績必須在前二百名內，始獲錄取，並取得參加複試資格，而複試成績必須在前三
    十名者始能參加決賽，決賽錄取者，始能參與培訓而成為國手，故無論任何人均
    不得擅自更改參賽者之考試成績，將未錄取者改為錄取，即使受委託辦理此項參
    賽計劃之被告丙○○亦無此項權限，否則將失其以考試取才之意義矣。而得否參
    與複試，既專以初試之成績是否在前二百名內決之，故此亦不在被告丙○○得任
    意裁量之範圍，其理至明。被告丙○○擅將考生Ａ００之成績（未達前二百名）
    改為與原第二百名考生相同之成績，使之併列第二百名，而得以參加複試，已足
    生損害於原初試錄取之二百名考生參加複試進入決賽完成結訓者，得申請保送大
    學各本科就讀之公平性及教育部對本屆生物奧賽國手選拔之正確性，難認無損害
    。又被告丙○○為國立台灣師範大學聘任教授受教育部委託主持辦理本件生物奧
    賽參賽計劃，雖其不具依據法從事公務之人身分，然其係受公務機關委託承辦公
    務之人，因其所辦理之上開特定業務係源於接受公務機關之委託，而有處理之權
    限，則其關於辦理該受委託事項，自屬從事業務之人而其於辦理該委託事項對所
    製作之文書，自屬業務上製作之文書（參最高法院八十三年台上字第六二六三號
    、九十一年台上字第六一三○號判決要旨）。又被告丙○○與甲○○共同將考生
    Ａ００之生物奧賽初試成績，在電子文件上加以竄改，接續列印成錄取前二百零
    一名考生之不實「2001國際生物奧林匹亞競賽國手選拔初試錄取名單」，再續據
    以製作不實之「2001國際生物奧林匹亞競賽國手選拔初試考生成績公布表」等業
    務上文書，經提交第十二屆生物奧賽第三次工作委員會議決議通過後，將上開不
    實之初試錄取名單公布於臺灣師範大學生物系網站生物奧林匹亞競賽網頁上，此
    與最高法院六十八年台上字第三六一二號、四十三年台上字第八七五號、六十三
    年台上字第一五五○號判例及司法院三十四年院廳字第三○二○號解釋所述情形
    並不相同，不能援引據以認定被告丙○○所為係犯行使刑法第二百十二條之特種
    文書罪，被告丙○○之上訴為無理由。次查，被告丁○○係於得知被告乙○○之
    子Ａ００報考本件生物奧賽後，為圖日後其妻湯陳女英向乙○○借款之方便，乃
    出面介紹乙○○與被告丙○○認識，並邀被告丙○○至酒家飲宴，而於獲知Ａ０
    ０之初試成績未達前二百名內，不能參加複試後，又向被告乙○○提議以捐款十
    萬元予丙○○作為研究經費之名義，使Ａ００取得初試錄取資格，嗣又經手轉交
    付十萬元賄款及烤火雞予丙○○被拒，此種情形，其何能謂無參與共同行賄之犯
    意與行為，其上訴亦為無理由。又檢察官上訴意旨以：按刑法上稱公務員者，謂
    依法令從事公務之人員，而公務員職務上製作之文書即為公文書，刑法第十條第
    一項、第二項定有明文，被告丙○○係國立臺灣師範大學所聘用之教授，為刑法
    上之公務員，而其擔任生物奧林匹亞競賽之計劃主持人及總召集人，所為國手選
    拔、培訓等工作均係公務行為，是以被告丙○○係依據法令從事公務之人員無訛
    ，原審遽認被告丙○○不具公務員身分，就此部分僅成立業務上登載不實罪嫌，
    實有違誤。又被告丙○○指示甲○○更改其職務上所掌管電磁紀錄，被告丙○○
    、丁○○、乙○○及甲○○等人所為係刑法第二百十六條、第二百十三條之行使
    公務員登載不實事項於公文書罪嫌，原審認係犯刑法第二百十六條、第二百二十
    條第二項、第二百十五條之行使從事業務者登載不實事項於業務文書罪嫌，顯有
    違誤。又被告丙○○、丁○○及乙○○等人不僅將該競賽之正確性與公平性破壞
    殆盡，並使我國欲去除聯考制度積弊而推行多元入學方案之政策威信受到重挫，
    惡性非輕，被告乙○○利用人性之弱點，挾其經濟上之優勢及以握有被告丙○○
    性交易保險套之證據，要求竄改成績之動機可議，以其高智識程度及高社經地位
    ，竟不顧其子之志趣及能力，所為猶如雙面刃，傷其子亦傷考選優秀學生之教育
    制度，犯後亦飾詞卸責；被告丙○○身為生物奧賽工作計劃主持人，不知迴避與
    考生家長及學校老師間之不當飲宴，甚且為性交易而不付款，品德敗壞致損及公
    務之純潔性，雖於行為後解任高雄縣政府教育局長一職，然檢察官求刑時已考量
    及此，而求處有期徒刑一年六月，原審誤認被告丙○○所為係犯刑法業務登載不
    實文書犯行，亦未考量被告丁○○、乙○○二人均不承認行求賄賂之情，對被告
    丙○○、丁○○及乙○○三人均為緩刑之諭知，實難收刑罰教化效果，徒啟被告
    丙○○、丁○○及乙○○等人僥倖之心，其認事用法均有違誤云云，查被告丙○○係受教育部委託辦理本件
    受公務機關委託辦理公務之人，應不具有依據法令從事公務之人身分，如其於辦
    理受委託事項所製作之文書，屬業務之製作之文書，其理由已如前述，檢察官仍
    執前詞認被告丙○○、甲○○、丁○○、乙○○就竄改Ａ００之成績部分，應成
    立刑法第二百十六條、第二百十三條之行使公務員登載不實事項於公文書罪，並
    無可取。惟檢察官指摘原審對被告丙○○、丁○○及乙○○三人宣告緩刑為不當
    ，則為有理由，而原判決亦有上述可議之處，自屬無可維持，應由本院將原判決
    予以撤銷改判。爰審酌教育部為吸收他國生物教育之理念，促進我國生物教育之
    發展，特舉辦國際生物奧林匹亞競賽之選訓工作，且為與多元入學方案之理念接
    軌，訂有參加該競賽之保送升學實施要點，以鼓勵學生參與該競賽，詎被告丙○○、甲○○、丁○○、乙○○等人所為，不僅將該競賽之正確性與公平性破壞殆
    盡，並使我國欲去除聯考制度積弊而推行多元入學方案之政策威信受到重挫，惡
    性非輕，被告丁○○為人師表，不思端正品行，憑藉老師身分與學生家長有不當
    之金錢往來及參與不當之飲宴，實有辱師德，且為本件犯行之開端，犯後復矯飾
    犯行；被告乙○○利用人性之弱點，挾其經濟上之優勢及以握有被告丙○○性交
    易保險套之證據，要求竄改成績之動機可議，以其高智識程度及高社經地位，竟
    不顧其子之志趣及能力，所為猶如雙面刃，傷其子亦傷考選優秀學生之教育制度
    ；被告丙○○身為生物奧賽工作計劃主持人，不知迴避與考生家長及學校老師間
    之不當飲宴，甚且為性交易而不付款，品德敗壞致損及公務之純潔性，所幸尚知
    拒絕收受賄賂，未造成更大之危害；被告甲○○受僱於被告丙○○，不得已而聽
    任其命而犯罪情有可原及於犯罪後坦承犯行，態度良好等一切情狀，就被告四人
    分別量處如主文第二、三項所示之刑，並就被告甲○○所處有期徒刑諭知易科罰
    金之折算標準，以資懲儆。末查，被告甲○○前均未曾受有期徒刑以上刑之宣告
    ，有本院被告全國前案紀錄表在卷可稽，其初入社會，思慮未週，致觸刑章，事
    後深具悔意，本院因認其經此次偵審程序及刑之宣告，已能知所警惕，而無再犯
    之虞，爰諭知緩刑二年，以勵自新。至被告丙○○、丁○○及乙○○三人，並非
    自始坦承全部犯罪，於偵審中仍對其犯罪情節及犯意、罪名等多所隱飾規避。尤
    其被告丁○○更始終否認共同行賄，尚難認渠等三人已有悔悟而無再犯之虞，不
    合刑法第七十四條所定所宣告之刑「以暫不執行為適當」之條件，爰均不予宣告
    緩刑。至被告丙○○提出陳情狀所述各節及所提出之證明書、聘書、感謝狀、獎
    狀等，被告丁○○提出教育部獎狀及被告乙○○提出之感謝函、感謝狀、捐款收
    據、剪報等，經核均與本件之犯罪無關，不足資為緩刑之理由，併此敘明。另被
    告丁○○、乙○○犯貪污治罪條例第十一條第三項、第一項之行賄罪，經宣告有
    期徒刑以上之刑，應依貪污治罪條例第十七條及刑法第三十七條第二項等規定，
    均併予宣告褫奪公權一年。
據上論斷，應依刑事訴訟法第三百六十九條第一項前段、第三百六十四條、第二百九
十九條第一項、第三百條，貪污治罪條例第十一條第三項、第一項、第十七條，刑法
第二條第一項前段、第十一條前段、第二十八條、第三十一條第一項、第二百十六條
、第二百二十條、第二百十五條、第五十五條、第四十一條第一項前段、第三十七條
第二項、第七十四條第一款，罰金罰鍰提高標準條例第一條前段、第二條判決如主文
。
本案經檢察官施慶堂到庭執行職務。
中　　　華　　　民　　　國　　九十三　　年　　　九　　　月　　 三十 　　日
                              臺灣高等法院刑事第二庭
                                  審判長法  官 蔡 長 溪
                                        法  官 楊 貴 志
                                        法  官 林 俊 益
右正本證明與原本無異。
檢察官及被告丁○○、乙○○如不服本判決，應於收受送達後十日內向本院提出上訴
書狀，其未敘述上訴之理由者並得於提起上訴後十日內向本院補提理由書（均須按他
造當事人之人數附繕本）。
被告丙○○、甲○○不得上訴。
                                        書記官 洪 雪 娥
中　　　華　　　民　　　國　　九十三　　年　　　十　　　月　 　 八 　 　日
附錄：本案論罪科刑法條全文
貪污治罪條例第十一條
對於第二條人員，關於違背職務之行為，行求、期約或交付賄賂或其他不
正利益者，處一年以上七年以下有期徒刑，得併科新臺幣三百萬元以下罰
金。
對於外國、大陸地區、香港或澳門之公務員，就跨區貿易、投資或其他商
業活動有關事項，為前項行為者，處五年以下有期徒刑或科新臺幣一百萬
元以下罰金。
不具第二條人員之身分而犯前二項之罪者，亦同。
犯前三項之罪而自首者，免除其刑；在偵查或審判中自白者，減輕或免除
其刑。
在中華民國領域外犯第一項、第二項之罪者，不問犯罪地之法律有無處罰
規定，均依本條例處罰。
中華民國刑法第二百一十五條
(業務上文書登載不實罪)
從事業務之人，明知為不實之事項，而登載於其業務上作成之文書，足以
生損害於公眾或他人者，處三年以下有期徒刑、拘役或五百元以下罰金。
中華民國刑法第二百一十六條
(行使偽造變造或登載不實之文書罪)
行使第二百十條至第二百十五條之文書者，依偽造、變造文書或登載不實
事項或使登載不實事項之規定處斷。
中華民國刑法第二百二十條
在紙上或物品上之文字、符號、圖畫、照像，依習慣或特約，足以為表示
其用意之證明者，關於本章及本章以外各罪，以文書論。
錄音、錄影或電磁紀錄，藉機器或電腦之處理所顯示之聲音、影像或符號
，足以為表示其用意之證明者，亦同。
稱電磁紀錄，指以電子、磁性或其他無法以人之知覺直接認識之方式所製
成之紀錄，而供電腦處理之用者。
